【裁判字號】    99,訴,1764
【裁判日期】    990630
【裁判案由】    毒品危害防制條例
【裁判全文】
臺灣板橋地方法院刑事判決              99年度訴字第1764號
公  訴  人  臺灣板橋地方法院檢察署檢察官
被      告  甲○○
上列被告因毒品危害防制條例案件，經檢察官提起公訴（99年度
毒偵字第3447號），經被告於準備程序中就起訴事實為有罪之陳
述，經告知簡式審判程序之旨，並聽取當事人之意見後，經合議
庭裁定由受命法官獨任行簡式審判程序，本院判決如下：
    主    文
甲○○施用第一級毒品，累犯，處有期徒刑捌月，扣案含海洛因
殘渣之針筒壹支沒收銷燬之。
    事    實
一、甲○○於民國89年間因施用毒品案件，經本院以89年度毒聲
    字第1390號裁定送觀察、勒戒後，認無繼續施用毒品之傾向
    ，於89年3 月13日執行完畢，經臺灣板橋地方法院檢察署檢
    察官以89年度毒偵字第2159號不起訴處分確定。於91年間因
    施用毒品案件，經本院以91年度毒聲字第2097號裁定令入戒
    治處所強制戒治，並經本院以91年度訴字第1691號判決判處
    有期徒刑7 月確定，於93年2 月20日執行完畢。於93年間因
    施用毒品案件，經本院以93年度訴字第1553號判決判處有期
    徒刑10月確定，於94年9 月21日縮刑期滿執行完畢。於95年
    間因施用毒品案件，經本院以95年度訴字第1034號判決判處
    有期徒刑11月確定，於96年5 月19日縮刑期滿執行完畢。於
    97年間因施用毒品案件，經本院以97年度訴字第630 號判決
    判處有期徒刑8 月、8 月，應執行有期徒刑1 年2 月確定，
    及97年度訴字第2516號判決判處有期徒刑8 月確定，前開3
    罪經裁定應執行有期徒刑1 年9 月確定，於99年3 月12日縮
    刑期滿執行完畢。詎仍不知警惕，基於施用第1 級毒品海洛
    因之犯意，於99年4 月15日上午9 時許，在其位居臺北縣三
    重市○○○路4 號12樓B11 室住處內，以注射方式施用第1
    級毒品海洛因1 次。嗣於同日下午5 時30分許，在上開住處
    內為警查獲，甲○○於有偵查權限之警員發覺其施用毒品犯
    行前，主動向警坦承前開施用第1 級毒品海洛因犯行，並扣
    得含海洛因殘渣之針筒1 支。
二、案經臺北縣政府警察局三重分局報告臺灣板橋地方法院檢察
    署檢察官偵查起訴。
    理    由
一、本件被告所犯係死刑、無期徒刑、最輕本刑為3 年以上有期
    徒刑以外之罪，其於準備程序中就被訴事實為有罪之陳述，
    經法官告知簡式審判程序之旨，並聽取公訴人、被告之意見
    後，依刑事訴訟法第273 條之1 第1 項規定，經本院合議庭
    裁定，由受命法官獨任進行簡式審判程序審理，核先敘明。
二、被告於警詢、檢察官偵查中及本院審理時對前揭犯罪事實坦
    承不諱，又被告於99年4 月15日為警採集之尿液，經送臺灣
    檢驗科技股份有限公司檢驗結果，呈鴉片類（嗎啡、可待因
    ）陽性反應一情，有臺北縣政府警察局三重分局查獲毒品案
    件被移送者姓名、代碼對照表、臺灣檢驗科技股份有限公司
    濫用藥物檢驗報告在卷可佐，足認被告確有施用海洛因。又
    按施用第1 、2 級毒品為犯罪行為，毒品危害防制條例第10
    條定有處罰明文。故施用第1 、2 級毒品者，依前揭規定本
    應科以刑罰。惟基於刑事政策，對合於一定條件之施用者，
    則依同條例第20條、第23條之規定，施以觀察、勒戒及強制
    戒治之保安處分。又毒品危害防制條例於92年7 月9 日修正
    公布，自93年1 月9 日施行，其中第20條、第23條將施用毒
    品之刑事處遇程序，區分為「初犯」及「5 年內再犯」、「
    5 年後再犯」。依其立法理由之說明：「初犯」，經觀察、
    勒戒或強制戒治後，應為不起訴處分或不付審理之裁定；經
    觀察、勒戒或強制戒治執行完畢釋放後，「5 年內再犯」者
    ，因其再犯率甚高，原實施之觀察、勒戒及強制戒治既已無
    法收其實效，爰依法追訴或裁定交付審理。至於經觀察、勒
    戒或強制戒治執行完畢釋放後，「5 年後再犯」者，前所實
    施之觀察、勒戒或強制戒治已足以遮斷其施用毒品之毒癮，
    為期自新及協助其斷除毒癮，仍適用「初犯」規定，先經觀
    察、勒戒或強制戒治之程序。從而依修正後之規定，僅限於
    「初犯」及「五年後再犯」2 種情形，始應先經觀察、勒戒
    或強制戒治程序。倘被告於5 年內已再犯，經依法追訴處罰
    ，縱其第3 次（或第3 次以上）再度施用毒品之時間，在初
    犯經觀察、勒戒或強制戒治執行完畢釋放5 年以後，已不合
    於「5 年後再犯」之規定，且因已於「5 年內再犯」，顯見
    其再犯率甚高，原實施觀察、勒戒或強制戒治，已無法收其
    實效，即應依該條例第10條處罰。至於第3 次（或第3 次以
    上）施用毒品之時間，是否宜有期間限制？以多久為適宜？
    則分屬刑事政策、專門醫學之範圍，非審判機關所能決定，
    有待循立法途徑解決（參照最高法院97年9 月9 日97年度第
    5 次刑事庭會議決議）。查被告於89年間因施用毒品案件，
    經本院以89年度毒聲字第1390號裁定送觀察、勒戒後，認無
    繼續施用毒品之傾向，於89年3 月13日執行完畢，經臺灣板
    橋地方法院檢察署檢察官以89年度毒偵字第2159號不起訴處
    分確定。於91年間因施用毒品案件，經本院以91年度毒聲字
    第2097號裁定令入戒治處所強制戒治，並經本院以91年度訴
    字第1691號判決判處有期徒刑7 月確定。於93年間因施用毒
    品案件，經本院以93年度訴字第1553號判決判處有期徒刑10
    月確定。於95年間因施用毒品案件，經本院以95年度訴字第
    1034號判決判處有期徒刑11月確定。於97年間因施用毒品案
    件，經本院以97年度訴字第630 號判決判處有期徒刑8 月、
    8 月，應執行有期徒刑1 年2 月確定，及97年度訴字第2516
    號判決判處有期徒刑8 月確定等情，有臺灣高等法院被告前
    案紀錄表1 份在卷可憑，被告前既曾因施用毒品案件經觀察
    、勒戒執行完畢，復於觀察、勒戒執行完畢釋放後5 年內，
    再犯施用毒品案件，經依法追訴處罰，復於本件所認之99年
    4 月15日又犯施用第1 級毒品罪，即非屬毒品危害防制條例
    第20條第3 項所規定之「5 年後再犯」之情形，自應依法訴
    追。本件事證明確，被告犯行洵堪認定，自應依法論。
三、按海洛因為毒品危害防制條例第2 條第2 項第1 款所定之第
    1 級毒品，是核被告所為，係犯毒品危害防制條例第10條第
    1 項之施用第1 級毒品罪罪。被告因施用而持有第1 級毒品
    海洛因之低度行為，為施用行為所吸收，係不罰之前行為，
    不另論罪。被告有如事實欄所示之論罪科刑及執行完畢情形
    ，有臺灣高等法院被告前案紀錄表1 份附卷可稽，其於徒刑
    執行完畢後，5 年以內再故意犯本件有期徒刑以上之罪，為
    累犯，均應依刑法第47條第1 項之規定加重其刑。再被告於
    警方未發覺其所犯施用第1 級毒品犯行前，即向警方自行陳
    述其涉犯前開犯行，並接受裁判一節，有被告警詢筆錄在卷
    可參（見99年度毒偵字第3447號偵查卷第16頁），本件被告
    所犯施用毒品犯行合於刑法第62條前段之自首要件，爰均依
    法減輕其刑，並均依法先加後減之。爰審酌被告前因施用毒
    品案件，經觀察、勒戒併多次論罪科刑，仍未能戒除施用毒
    品惡習，再犯本件施用毒品犯行，顯見其意志不堅，委無足
    取，併衡其犯罪動機、目的、所犯施用毒品犯行究為自戕行
    為，及被告犯罪後於本院審理時坦承犯行，態度尚可等一切
    情狀，量處如主文所示之刑。扣案含海洛因殘渣之針筒1 支
    ，有海洛因黏附其上而無法析離，且係被告所有用以施用海
    洛因所用之物，業據被告自承在卷，不問屬於何人所有，均
    依毒品危害防制條例第18條第1 項前段沒收銷燬之。
據上論斷，應依刑事訴訟法第273 條之1 第1 項、第299 條第1
項前段，毒品危害防制條例第10條第1 項、第18條第1 項前段，
刑法第11條前段、第47條第1 項、第62條前段，判決如主文。
本案經檢察官李美金到庭執行職務。
中    華    民    國    99    年    6     月    30    日
                        刑事第十二庭法  官  何燕蓉
如不服本判決，應於判決送達後10日內敘明上訴理由，向本院提
出上訴狀（應附繕本），上訴於臺灣高等法院。
上列正本證明與原本無異。
                                    書記官  王元佑
中    華    民    國    99    年    6     月    30    日

司法院資訊處製作；財團法人民間司法改革基金會備份。
